【裁判字號】    97,台上,2480
【裁判日期】    970606
【裁判案由】    違反毒品危害防制條例
【裁判全文】
最高法院刑事判決            九十七年度台上字第二四八０號
上  訴  人  甲○○
                    （
上列上訴人因違反毒品危害防制條例案件，不服台灣高等法院花
蓮分院中華民國九十七年一月十八日第二審判決（九十六年度上
訴字第二一三號，起訴案號：台灣台東地方法院檢察署九十五年
度偵字第二五九九、二六００號，九十六年度偵字第六四、六五
號），提起上訴，本院判決如下：
    主  文
原判決關於甲○○部分撤銷，發回台灣高等法院花蓮分院。
    理  由
本件原判決引用第一審認定之事實，認定上訴人甲○○以牟利之
意思，於民國九十五年間某日向吳奇樺販入數量價格不詳之第二
級毒品甲基安非他命，自同年七月間某日起至同年十月二十六日
前某日，先後五十五次販賣安非他命與黃志芳、王冠中、易永元
、杜淑惠等人；又與黃琦芬基於販賣第二級毒品甲基安非他命牟
利之犯意聯絡，於同年八月七日、十七日、二十四日，十月五日
、七日、十日、十六日、二十六日先後八次販賣甲基安非他命與
黃志芳、王冠中、陳啟賢、黃麟翔、江旻樵、杜淑惠等人；嗣經
警於同年十月二十六日上午十時十分許，在上訴人住處樓下查獲
甫與上訴人及黃琦芬購得甲基安非他命之杜淑惠，並在其身上扣
得甲基安非他命二小包等情。因而撤銷第一審判決，改判論處上
訴人販賣第貳級毒品伍拾伍罪（各處有期徒刑參年陸月，所得合
計新臺幣（下同）肆萬玖仟伍佰元均沒收，若一部或全部無法沒
收，以其財產抵償之。）；又共同販賣第貳級毒品捌罪（各處有
期徒刑參年陸月，所得合計新臺幣玖仟元，與黃琦芬連帶沒收，
若一部或全部無法沒收，以其財產抵償之。）罪刑。固非無見。
惟查：(一)、沒收為從刑之一種，依主從不可分之原則，應附隨於
主刑同時宣告之；而數罪併罰應分別宣告其罪之刑，然後依法定
標準定其應執行之刑，刑法第五十一條定有明文。所謂其罪之刑
包括主刑、從刑而言，固無論主刑、從刑，均須依其所犯之罪分
別宣告後，再據以定其應執行之刑，方為相當。本件第一審法院
認定上訴人構成販賣第二級毒品五十五罪，另與黃琦芬共同販賣
第二級毒品八罪，均僅分別宣告主刑，並未於主刑之後，就各個
犯罪所得逐一宣告其從刑，忽就五十五件犯罪部分合計所得四萬
九千五百元以及八件共同犯罪部分合計所得九千元分別宣告沒收
，並定其應執行之刑，於法顯然失所依據，原審引用第一審所認
定之事實，對於第一審從刑宣告，未予糾正，仍為相同錯誤之宣
告，殊非合法。又依第一審判決所記載之事實，上訴人所犯之五
十五罪中，其中販賣安非他命與薛忠誠部分，計一千元二次，五
百元一次，三次犯罪所得為二千五百元，第一審判決誤算為三千
元（見第一審判決第九頁事實(十二)），原判決未予糾正，繼續引用
，併定執行刑部分（犯罪所得之計算）同有錯誤，亦有可議。(二)
、科刑之判決書，須將認定之犯罪事實詳記於事實欄，然後於理
由內逐一說明其憑以認定之證據，使事實與理由兩相一致，方為
合法。本件原判決記載所認定之犯罪事實與第一審認定相同，
然第一審事實僅記載上訴人之毒品來源為「九十五年間某日在不
詳地點向吳奇樺販入數量價格不詳之第二級毒品甲基安非他命」
（見第一審判決第六頁事實一、第三、四行），並無上訴人向葉
○○（姓名年籍資料詳卷）購買毒品之記載，然其理由欄卻謂毒
品來源係購自葉○○（其於警詢指證向葉○○購入安非他命），
葉○○並經檢察官起訴，上訴人因依毒品危害防制條例第十七條
減輕其刑。原判決理由之論述自嫌失據。數罪，其刑罰本屬各
別，原不生合併之問題，惟期於刑事政策上要求，具有同時審判
之可能性，許為刑之合併，因此數罪雖同時受審判，應就各個犯
罪刑之加重減免等原因事實分別判斷與定其刑罰。原判決引用第
一審判決理由，認上訴人於九十五年間意圖營利向吳奇樺販入第
二級毒品之犯行，與其嗣後於九十五年七月間第一次賣出之犯行
，二者屬單一犯意之接續行為，至其後其餘各次販賣毒品行為則
應就其犯罪情節另為法律上獨立之評價，因認先後販售六十三次
安非他命之行為，犯意各別，行為互殊，應分論併罰。從而，果
上訴人供出毒品來源屬實，得否依毒品危害防制條例第十七條減
輕其刑，亦應依各罪情節分別觀察及判斷。依卷內資料，上訴人
於警詢及偵查中供稱向葉○○「（購買）四至五次第二級毒品安
非他命」「每次三到五千元不等，數量約一公克」「四次到五次
，今年六月至九月間跟他買了四、五次，價錢三千至五千元」（
見九十五年度偵字第二六００號偵查卷第六０、六三頁），則上
訴人購自葉○○之安非他命數量不多，僅數公克，能否供應上訴
人販賣達六十三次？不無疑問。且第一審判決明確記載上訴人第
一次販售之安非他命係購自吳奇樺，原判決予以引用，卻又認毒
品來源係出自葉○○，予以減輕其刑，不無判決理由矛盾之違法
。再者，若毒品來源有吳奇樺與葉○○二人，究竟六十三次販售
毒品行為，其中那幾次係來自葉○○，原審未加調查釐清，全部
減輕其刑，不惟與前揭數罪理論相違，併有應於審判期日調查之
證據未予調查之違法。(三)、非法販賣第二級毒品罪之成立，必
須行為人所販賣之標的物屬於毒品危害防制條例第二條第二項第
二款所列之第二級毒品，方為相當。此項事實尤須依嚴格證明認
定之。原判決並未明確論敘上訴人被查獲時所販賣與買受人杜淑
惠之物品，何以確屬第二級毒品甲基安非他命證據，遽繩上訴人
該部分販賣第二級毒品罪刑，尤難謂非有悖乎法令。上訴人所
販售予其餘買受人之物品，除上訴人之自白與買受人之供述外，
有無其他買受人施用第二級毒品之證據？依卷內慈濟大學濫用藥
物檢驗中心檢驗總表（見前引偵查卷第二０、二一頁）似僅就其
中買受人杜淑惠、黃志芳、王冠中、易永元採取之尿液檢驗，而
無其他買受人之檢驗報告，且其中杜淑惠、王冠中之尿液經檢查
均呈甲基安非他命陰性反應，何以不得作為上訴人有利之判斷，
原判決未說明理由，併嫌調查未盡與理由欠備。以上或為上訴意
旨所指摘，或為本院得依職權調查之事項，應認原判決有撤銷發
回更審之原因。
據上論結，應依刑事訴訟法第三百九十七條、第四百零一條，判
決如主文。
中    華    民    國  九十七  年    六    月    六    日
                      最高法院刑事第六庭
                          審判長法官  洪  清  江
                                法官  韓  金  秀
                                法官  陳  晴  教
                                法官  李  錦  樑
                                法官  林  錦  芳
      本件正本證明與原本無異
                                      書  記  官
中    華    民    國  九十七  年    六    月   十三   日
                                                    Ｒ


司法院資訊處製作；財團法人民間司法改革基金會備份。
